臺灣士林地方法院刑事判決
110年度交易字第137號
公  訴  人  臺灣士林地方檢察署檢察官
被      告  呂其青



選任辯護人  呂其昌律師
上列被告因過失傷害案件，經檢察官提起公訴（110年度偵字第5
288號），本院判決如下：
    主  文
呂其青犯過失傷害罪，處拘役貳拾伍日，如易科罰金，以新臺幣
壹仟元折算壹日。
    事  實
一、呂其青於民國109年11月30日下午5時40分許，騎乘車牌號碼
    000-000號普通重型機車，沿臺北市大同區錦西街由東往西
    方向行駛，因遇紅燈在該路段與承德路二段交岔路口停等，
    俟變換綠燈繼續直行穿越該路口時，本應注意車前狀況及保
    持兩車並行之安全間隔，且依當時情況，並無不能注意之情
    事，竟疏未注意其前方車輛業因對向來車均已紛紛減速慢行
    後在路中央停等，仍未於適當距離前煞車、貿然前行，終因
    煞車不及擦撞於其右前方停等之郭俊青所騎乘車牌號碼000-
    000號普通重型機車之左後車尾，致郭俊青受有下背部挫傷
    等傷害。呂其青於肇事後，在有偵查犯罪職務之警員到場處
    理時，向據報前來尚不知何人犯罪之員警自首承認肇事，接
    受裁判，而查悉上情。　
二、案經郭俊青訴由臺北市政府警察局大同分局報告臺灣士林地
    方檢察署檢察官偵查起訴。
    理  由
壹、證據能力
    按被告以外之人於審判外之言詞或書面陳述，除法律有規定
    者外，不得作為證據，刑事訴訟法第159條第1項定有明文。
    又被告以外之人於審判外之陳述，雖不符刑事訴訟法第159 
    條之1至第159條之4之規定，而經當事人於審判程序同意作
    為證據，法院審酌該言詞陳述或書面陳述作成時之情況，認
    為適當者，亦得為證據，刑事訴訟法第159條之5第1項亦有
    規定。查本判決下列所引用之各項供述證據，公訴人、被告
    呂其青及其辯護人均同意作為證據（本院110年度交易字第1
    37號卷【下稱本院卷】第28、47頁），復經本院審酌認該等
    證據之作成無違法、不當或顯不可信之情況，而非供述證據
    亦非公務員違背法定程序所取得，依刑事訴訟法第159條之5
    規定、第158條之4規定之反面解釋，均有證據能力，合先敘
    明。
貳、實體方面
一、訊據被告固坦承於案發時間、地點擦撞告訴人郭俊青所騎乘
    機車之左後車尾，惟矢口否認有何過失傷害之犯行，辯稱：
    當天與伊同向之機車往前直行至路口中央時，有一台汽車違
    規左轉不禮讓直行車，與伊同向的車輛都在閃避，當時是下
    班時間，車輛很多，幾乎沒有反應時間可以煞車，伊認為是
    該強行左轉車輛導致本案車禍，過失不在伊；又當天只是伊
    機車的右前車殼擦撞到告訴人的左後車殼，兩台機車晃了一
    下而已，雙方機車都沒有倒地，伊認為在這種情況下告訴人
    是不會受傷的等語。
二、上揭犯罪事實，業據證人即告訴人證述：「當時伊是騎乘BN
    Z-386號重型機車沿錦西街東向西直行，對方是騎乘CQD-382
    號重型機車跟伊同向行駛，伊等在承德路口紅燈停等，綠燈
    起步直行過路口一半時，有一輛錦西街西往東方向的機車欲
    左轉，所以伊等同向的機車均有先煞停讓該車先過，但伊停
    下來約2至3秒，左後車身就被被告碰撞追撞」等語明確（臺
    灣士林地方檢察署110年度偵字第5288號卷【下稱偵卷】第2
    1、59、81頁），並有道路交通事故現場圖、臺北市政府警
    察局大同分局交通分隊道路交通事故補充資料表、現場照片
    及車損照片等件在卷可稽（偵卷第53、55、65至67頁），並
    經臺灣士林地方檢察署檢查事務官及本院當庭勘驗案發現場
    路口監視器錄影畫面確認屬實，有臺灣士林地方檢察署勘驗
    筆錄、本院勘驗筆錄暨勘驗影片截圖等件附卷可佐（偵卷第
    123至125頁，本院卷第76至77、87至95頁）。而告訴人因本
    件車禍受有下背部挫傷等傷害，亦經告訴人指訴：「雙方車
    輛當時均無倒地，當下以為沒有受傷，但車禍後隔天伊開始
    疼痛，第二天越來越痛所以才覺得應該要去就診」等語明確
    （偵卷第21、81頁），並有馬偕紀念醫院告訴人109年12月2
    日乙種診斷證明書、馬偕紀念醫院110年7月22日馬院醫骨字
    第1100004433號函暨所附告訴人門診紀錄單等件可資佐證（
    偵卷第33、35、37、119至121頁）。
三、被告雖辯稱當時係為閃避前方未禮讓直行車先行之違規左轉
    車輛，煞車不及才會撞到告訴人，其當時應無過失等語。惟
    查：被告與告訴人行經案發路口時，對向確有左轉車輛乙情
    ，固經告訴人證述屬實（偵卷第59頁），然據證人即承辦員
    警孫鼎凱於偵訊時證述：「該路口不管汽、機車，只要是綠
    燈就能左轉，伊有調閱監視器但沒有看到是哪台車左轉的完
    整過程」等語（偵卷第103頁），而卷內除被告陳述外尚無
    其他證據可資證明對向左轉車輛有違規情事，是被告此部份
    指訴是否為真，已有疑義。再者，經本院當庭勘驗案發現場
    路口監視器錄影畫面結果，可見：原在錦西街口停等之被告
    、告訴人及其他同向機車騎士固均於畫面時間5分0秒至4秒
    綠燈時起步向前直行穿越路口（圖5至6），然告訴人與其他
    同向車輛於5分8秒時即紛紛減速煞車、停等於路口中央，僅
    被告1人未減速，終於5分9秒至11秒時與在道路中央停等之
    告訴人發生碰撞（圖10至11），且碰撞發生前告訴人並無任
    何突然偏駛或緊急煞車之情形，此有本院勘驗筆錄暨勘驗畫
    面截圖、臺灣士林地方檢察署勘驗筆錄在卷可憑（本院卷第
    77、89、91至92頁，偵卷第123頁），足見縱有被告所指之
    違規左轉車輛等情事，被告亦應有足夠時間得以反應，而得
    減速慢行或煞車停等，惟被告卻在其他直行車輛均就地停等
    後，仍未減速煞車、逕直撞擊告訴人騎乘車輛，其顯有未注
    意車前狀況及保持兩車安全距離之過失，至為明確。
四、按「汽車行駛時，駕駛人應注意車前狀況及兩車並行之間隔
    ，並隨時採取必要之安全措施…」，道路交通安全規則94
    條第3項定有明文。被告考領有適當之駕駛執照，有臺北市
    政府警察局A3類道路交通事故調查紀錄表在卷可稽（偵卷第
    57頁），對於上開規定自不得諉為不知；且案發當時雖是夜
    間有下雨、但有路燈照明、市區柏油道路、路面無缺陷、無
    障礙物、視距良好，並無不能注意之情事，亦有上開車禍現
    場照片在卷可參，被告竟未注意車前狀況及保持兩車安全距
    離、貿然前行，致不慎與騎乘機車於前方停等之告訴人發生
    碰撞，造成告訴人受有上述之傷害，其駕駛行為顯有過失，
    且與告訴人受有傷害之結果間具有相當因果關係。而本案經
    檢察官送臺北市車禍行車事故鑑定會鑑定結果，鑑定機關亦
    認為被告騎乘普通重型機車未注意車前狀況，為肇事主因，
    有該鑑定會鑑定意見書在卷可參（偵卷第109至111），益證
    本院上開認定無訛。　　
五、被告固又辯稱當時雙方機車都沒有倒地，伊認為在這種情況
    下人是不會受傷的等語，惟經本院函詢告訴人就診醫院即馬
    偕紀念醫院：告訴人之下背部傷勢，是否可能係於停等時遭
    摩托車自後撞擊所造成（人車均未倒地）？該院答覆為：可
    能是撞擊造成挫傷，有馬偕紀念醫院111年5月3日馬院醫骨
    字第1110002635號函在卷可稽（本院卷第57頁），足見本案
    車禍確實為引發告訴人傷勢之可能原因；又告訴人於車禍發
    生後隔日即109年12月1日即產生右下背部疼痛之情形，因持
    續疼痛無緩解，遂於109年12月2日前往就診，並向醫師表示
    係因車禍產生下背痛，醫師診察後因而開立下背部挫傷之診
    斷證明書等節，除據告訴人證述屬實外（偵卷第21、81頁）
    ，尚有前揭馬偕紀念醫院110年7月22日馬院醫骨字第110000
    4433號函暨所附告訴人門診紀錄單、告訴人109年12月2日乙
    種診斷證明書等件在卷可憑，查本案並無跡證顯示告訴人於
    案發前有下背痛之情形，然其於遭受撞擊後翌日，即產生下
    背痛症狀，佐以前揭馬偕紀念醫院函覆本案車禍撞擊方式確
    實可能導致下背部挫傷等情，應可推知若非有本案車禍事故
    ，告訴人應不會受有下背部挫傷之傷害，故堪認被告上開過
    失行為確實與告訴人之傷害結果存在有相當因果關係。被告
    前揭，並不可採。
六、綜上所述，被告所辯上情，難謂可採。本案事證明確，被告
    上開犯行洵堪認定，應予依法論科。
七、論罪科刑
　㈠核被告所為，係犯刑法第284條前段之過失傷害罪。被告於肇
    事後，報案人或勤務指揮中心轉來資料未報明肇事人姓名，
    處理人員前往現場處理時，被告在場，並當場承認為肇事人
    等情，此業經證人孫鼎凱證述屬實（偵卷第101至103頁），
    則被告於有偵查權限之機關知悉肇事者係何人前，留待現場
    向前來處理之警員坦承肇事，且被告其後仍有到庭接受裁判
    ，乃對於未發覺之罪自首而受裁判，雖被告於本院審理中對
    其所犯上開犯行有所辯解，然此為其辯護權之合法行使，並
    不影響其自首之效力（最高法院92年度台上字第7254號判決
    意旨參照），爰依刑法第62條前段之規定減輕其刑。
　㈡爰以行為人之責任為基礎，審酌被告行經路口時，未注意車
    前狀況及保持安全間距，因而肇致本件交通事故，使告訴人
    受有上開傷害，其所為自有可責；復衡被告否認犯行、未能
    與告訴人和解、賠償告訴人損害之犯後態度，被告違反義務
    之程度，告訴人所受傷勢，兼衡被告於本院審理時自述之教
    育程度、家庭經濟狀況（本院卷第84頁）等一切情狀，量處
    如主文所示之刑，併諭知易科罰金之折算標準。
據上論斷，依刑事訴訟法第299條第1項前段，刑法第284條前段
、第62條前段、第41條第1項前段，刑法施行法第1條之1第1項，
判決如主文。
本案經檢察官林彥均提起公訴，檢察官謝榮林到庭執行職務。
中　　華　　民　　國　　111 　年　　9 　　月　 　8　　日
                  刑事第三庭  法　官　黃 瀞 儀
以上正本證明與原本無異。
如不服本判決應於收受送達後20日內向本院提出上訴書狀，並應
敘述具體理由。其未敘述上訴理由者，應於上訴期間屆滿後20日
內向本院補提理由書( 均須按他造當事人之人數附繕本) 「切勿
逕送上級法院」。
因疫情而遲誤不變期間，得向法院聲請回復原狀。
                              書記官  謝 佳 穎
中　　華　　民　　國　　111 　年　　9 　　月　　12　　日
附錄本案論罪科刑之依據：
中華民國刑法
第 284 條
因過失傷害人者，處一年以下有期徒刑、拘役或十萬元以下罰金
；致重傷者，處三年以下有期徒刑、拘役或三十萬元以下罰金。